# 关于未做公允价值调整的子公司的减资问题！

提问人：wwq1979 时间：2013-01-17 10:13:24
实务中遇到一情况，我司有一非全资子公司（控股收购60%，未按公允价值调整子公司账面）， 2012 年 12 月 31 日，少数股东（40%对应子公司账面净资产 7000 万，公允价值调整后净资产 10000 万）以获取子公司部分资产（账面值 8000 万，公允价值 12000 万）的方式对子公司进行减资（子公司按股权比例先行冲减子公司股本，接着冲资本公积，不足部分冲减留存收益，直到把留存收益-未分配利润冲为负数-500万，因为除股本以外的净资产不够冲，只能把一项冲成负数，此项是否应该冲资本公积为负数？），减资后我司成为该子公司100%控股股东，根据准则虽然我司已是100%股东，但子公司仍不能调整账面值为公允价值。 现在的情况是，我在合并报表时，平时在公允价值调整时以非损益影响权益做“借长投，贷资本公积”，经上述减资处理后我司股权变动了（无法套用合并准则中的收购少数股东情况），是否仍按非损益影响权益做分录，在实际处理的时候在抵销子公司净资产时，长投会与其有一个差额，我是直接做了资本公积（此数应对应的是少数股东按其股权比较占有账面净资产与其取得实际资产账面值的差额， 1000 万）；
评估资产公允价值与账面价值的调整差额我做了“借长投贷资本公积”（所有评估资产价值的变化，包含本次减资减少的资产的公允价值部分 2000 万）！ 以上处理正确否，请版主高手指教。

回答人：chenyiwei
该事项在合并报表层面应达到的处理效果是： 1 、对于用作减资分配的该子公司部分资产的账面价值和减资日公允价值之间的差额（＝ 12000 － 8000 ＝ 4000 ），在合并报表层面确认为当期资产处置收益（涉及所得税的，同时确认当期所得税费用）。该处置净收益扣除所得税后按收购前原先的少数股权比例（ 40 ％）分配给少数股权，增加本期的少数股东损益金额。 2 、将以下两者之间的差额在合并报表层面调整资本公积：（ 1 ）减资款的公允价值 12000 万元；（ 2 ）该 40 ％股权对应的子公司 40 ％净资产在合并报表层面的账面价值（包含前面所确认的用于减资的非货币性资产处置净损益按原股权比例归属于少数股东的份额在内）。

回答人：chenyiwei
回复 wwq1979 的帖子
1 、我理解你此处所说的“账面值 8000 万元”是否为该非货币资产在合并报表层面的价值，即以原购买日的公允价值为基础持续计算到收购少数股权交易日的金额？如果不是（而是在该子公司自身财务报表中的账面价值），则我原先的回复中涉及资产处置损益等的内容，在合并报表层面均应修改为按照 12000 万元和该资产在合并报表层面的账面价值之差来计算。
我理解在合并报表层面，可以视同为企业先按照该资产的公允价值对外处置资产，取得现金后，向少数股东支付减资款或者收购款，因此在合并报表层面确认的处置损益＝公允价值－该资产在合并报表层面的账面价值。并不是按照账面价值处置。
2 、该交易不是同一控制下企业合并，因此在母公司个别报表层面不会有资本公积的影响。套用同一控制下企业合并的处理原则是不恰当的。

回答人：chenyiwei
回复 wwq1979 的帖子
1 、根据你上面补充的信息，合并报表层面确认的用于减资的非货币性资产的处置损益应为零（合并报表层面的账面价值和处置日公允价值一致），相当于减资款金额为 12000 万元，处置日少数股东权益份额为 10000 万元，因此合并报表层面冲减资本公积的金额为 2000 万元。
2 、本案例中，个别报表层面在少数股东撤资前后都是子公司，因此都是成本法核算。由于本企业投资成本未改变，因此个别报表层面不作处理。这种情况不能套用长投准则中权益法的核算规定。

回答人：chenyiwei
回复 ying0518 的帖子
我理解前一种情况下对合并报表层面的影响为：
借：少数股东权益 7000 （实际减少的少数股东权益为 8600 ，包括下面的少数股东损益 1600 形成的部分） 借：少数股东损益 1600借：资本公积 3400 贷：净资产 8000 贷：营业外收入 4000
两种方案相比，方法 1 中因为多确认了非货币资产处置损益 4000 （其中 2400 归属于母公司），导致应由母公司股东承担的减资款增加 2400 ，相应地合并报表层面调整资本公积的金额也就增加了 2400 。
可以进一步说明如下：本案例中，假设该子公司除了该项评估增值 4000 万元的非货币性资产以外，其余资产均为货币，则少数股东撤资日的整体净资产公允价值为 30000 万元（=12000/40%），在此情况下，按照前述计算，合并报表层面冲减资本公积 3400 万元。
而假设该子公司的全部资产均为货币，则在帐面净资产不变的情况下，净资产公允价值为 26000 万元（=30000-4000），按照 40 ％计算，以货币减资应支付的减资款为 10400 万元，与账面少数股权 7000 万元相比，合并报表层面减少的资本公积仍为 3400 万元。